臺灣彰化地方法院刑事判決　　　　　　　 94年度訴字第901號
公　訴　人　臺灣彰化地方法院檢察署檢察官
被　　　告　己○○
被　　　告　辛○○
前二人共同
選任辯護人　林世祿律師
上列被告因常業重利等案件，經檢察官提起公訴（九十四年度偵
字第一四四九、三一三０號）及移送併案（九十四年度偵字第五
０八二號），本院判決如下：
    主  文
己○○共同常業重利，處有期徒刑肆年。
辛○○共同常業重利，處有期徒刑年陸月。
扣案之新台幣伍拾萬肆仟陸佰元、銀行金融卡貳張、提款卡壹
張、存摺柒本、收款單據壹張、印章陸枚、行動電話機具柒支均
沒收。
    事  實
一、己○○與辛○○共同經營地下錢莊，推由己○○於報紙刊登
　　廣告，提供電話號碼為0000000000號之門號供人與其聯絡，
　　乘他人有急需用款之急迫、輕率或無經驗等情形，在彰化縣
　　境內，貸以金錢，以取得與原本顯不相當之重利，由辛○○
　  負責載己○○前往約定地點向借款人索取利息或本金，並以
　  之為常業。其犯罪時間、被害人、金額、利息等犯罪行為如
　　下：（一）戊○○於民國九十三年十二月底某日，向己○○
    借款新台幣（下同）三萬元，預扣第一期利息七千五百元，
    實拿二萬二千五百元，以其身分證及面額為三萬元之本票一
    張為擔保品，提供給己○○持有，約定每一萬元收取二千五
    百元利息，每十天為一期（經核算年利率960%），己○○並
    已收取利息約七、八萬元（二）癸○○於九十四年二月十四
    日，向己○○借款三萬五千元，預扣第一期利息七千元，實
    拿二萬八千元，以其身分證及面額為三萬五千元之本票一張
    為擔保品，提供給己○○持有，約定每一萬元收取二千元利
    息，每十天為一期（經核算年利率960%），己○○已收取第
    一期利息七千元。（三）石萬國於九十三年七月十三日，在
    彰化縣北斗鎮螺青國小旁，因急須現金繳房貸，依夾報廣告
    電話向刊登0000000000號之己○○（自稱林先生
    ）借款三萬元，當日即扣除利息六千元，實拿二萬四千元，
    其利息計算以一萬元為計收單位，每十天為一期，利息二千
    元（經核算年利率720%），並於借款當日開立一張三萬元商
    業本票及身分證作為貸款抵押。（四）壬○○於九十四年一
    月十八日上午八時許，在彰化縣彰化市○○路與泰和路口，
    因急須現金繳材料費，依夾報廣告電話向刊登0000000000號
    之己○○（自稱溫先生）借款二萬元，當日即扣除利息四
    千元元，實拿一萬六千元元，其利息計算以一萬元為計收單
    位，每十天為一期，利息二千元元（經核算年利率720%），
    並於借款當日開立一張二萬元商業本票及身分證作為貸款抵
    押。（五）寅○○於九十四年二月四日上午八時許，在南投
    縣南投市○○路○段附近，因急須現金周轉，依夾報廣告電
    話向刊登0000-000000號之己○○（自稱溫先生）借款二萬
    五千元，當日即扣除利息五千元，實拿二萬元，其利息計算
    以一萬元為計收單位，每十天為一期，利息二千元（經核算
    年利率720%），並於借款當日開立一張二萬五千元商業本票
    及機車駕駛執照作為貸款抵押。（六）丑○○於九十三年十
    二十六日，在彰化縣員林鎮○○街一一八之十號，因急須現
    金繳貸款，依夾報廣告電話向刊登0000000000號之己○○，
    借款二萬元，當日即扣除利息五千，實拿一萬五千元，其利
    息計算以一萬元為計收單位，每十天為一期，利息二千五百
    元（經核算年利率960%），並於借款當日開立一張二萬元商
    業本票及身分證影本及黨證、戶口名簿作為貸款抵押，丑○○因有兩次慢繳利息，己○○夥同另一年籍姓名不詳之成年
    男子，共同以在丑○○住處噴油漆及留下字條要殺其全家，
    並留下一支0000-000000號電話要與他連絡之方式，以此加
    害生命之事，恐嚇丑○○，致生危害於安全。（七）丁○○
    於九十四年一月十四日，在南投縣草屯鎮○○路附近，因急
    須現金周轉，依夾報廣告電話向刊登0000-000000號之己○○（自稱溫先生）借款二萬元，當日即扣除利息四千元，實
    拿一萬六千元，其利息計算以一萬元為計收單位，每十天為
    一期，利息二千元元（經核算年利率720%），並於借款當日
    開立一張二萬元商業本票及身分證作為貸款抵押。（八）子
    ○○於九十四年十月三日，在彰化縣花壇鄉○○路麥當勞附
    近，因急須繳小孩醫藥費，依夾報廣告電話向刊登00000000
    00號之己○○（自稱溫先生）借款一萬元，當日即扣除利息
    二千元，實拿八千元，其利息計算以一萬元為計收單位，每
    十天為一期，利息二千元元（經核算年利率720%），並於借
    款當日開立一張一萬元商業本票及身分證作為貸款抵押。（
    九）乙○○於九十四年八月十六，在彰化縣彰化市○○路南
    興國小附近，因急須繳醫藥費，依夾報廣告電話向刊登0000
    -000000號之己○○（自稱溫先生）借款3萬元，當日即扣除
    利息六千元，實拿二萬四千元，其利息計算以一萬元為計收
    單位，每十天為一期，利息二千元（經核算年利率720%），
    並於借款當日開立一張三萬元商業本票及身分證作為貸款抵
    押。（十）庚○○於九十三年十二月二十七日，在南投縣南
    投市○○路○段聖和宮附近，因急須繳車貸款，依夾報廣告
    電話向刊登0000000000號之己○○（自稱溫先生）借款二萬
    五千元，當日即扣除利息五千元，實拿二萬元，其利息計算
    以一萬元為計收單位，每十天為一期，利息二千元元（經核
    算年利率（經核算年利率720 0%），並於借款當日開立一張
    二萬五千元商業本票及身分證、行車執照作為貸款抵押。（
    十一）丙○○於九十三年十二月三十一日，在彰化縣彰化市
    ○○路麥當勞前，因急須繳會款，依夾報廣告電話向刊登00
    00-000000號之己○○（自稱溫先生）借款三萬元，當日即
    扣除利息一千五百元，實拿二萬八千五百元，其利息計算以
    一萬元為計收單位，每十天為一期，利息五百500元（經核
　　算年利率180%），並於借款當日開立一張三萬元商業本票作
    為貸款抵押。（十二）林健國於九十四年二月一日，在南投
    縣草屯鎮○○○路附近，因急須繳罰款，依夾報廣告電話向
    刊登0000-000000號之己○○（自稱溫先生）借款一萬五千
    元，當日即扣除利息三千元，實拿一萬二千元，其利息計算
    以一萬元為計收單位，每十天為一期，利息二千元（經核算
    年利率720%），並於借款當日開立一張一萬五千元商業本票
    及身分證作為貸款抵押。（十三）林銘鈿於九十四年二月一
    日，在南投縣竹山集山路附近，因急需用錢，依夾報廣告電
    話向刊登0000-000000號之己○○（自稱溫先生）借款二萬
    元，當日即扣除利息四千元，實拿一萬六千元，其利息計算
    以一萬元為計收單位，每十天為一期，利息二千元（經核算
    年利率720%），並於借款當日開立一張二萬商業本票及身分
    證作為貸款抵押，且林銘鈿且已繳二期利息八千元。嗣戊○○因無力支付利息，方報警處理，而己○○與辛○○於九十
    四年二月十六日下三時四十五分許，在彰化縣鹿港鎮○○路
    與平和路口收取利息時，為警當場查獲。並扣得己○○等所
    有經營地下錢莊所得及所用之現金五十三萬四千六百元、銀
    行金融卡二張、提款卡一張、存摺七本、收款單據一張、印
    章六枚、行動電話七支、商業本票十八張、支票二張等物品
    。
二、案經彰化縣警察局移送臺灣彰化地方法院檢察署檢察官偵查
    起訴暨移送併案。
    理　由
一、訊據被告己○○對於上揭事實除否認曾向被害人丑○○施以
    恐嚇之外，餘均供承不諱，並辯稱伊係有留下前揭0000
    000000之行動電話號碼予丑○○之父親，但未為噴油
    漆及字條之恐嚇行為云云；被告辛○○僅承認與被告己○○
    前去鹿港收取利息，而被查獲之事實，餘均否認，辯稱：其
    餘之事實，均與伊無涉，且伊亦不知情云云。但查：上揭常
    業重利之事實，業據被告己○○、辛○○於偵查及本院行準
    備程序中，均坦承不諱，且於審理期日之第一次審理中，二
    人亦明確表示，準備程序中，所供無誤，是被告辛○○於最
    後審理期日，再以上詞置辯，顯係脫罪淡化犯行之詞。另上
    開犯行，亦據被害人戊○○、癸○○、甲○○、壬○○、
　　寅○○、丑○○、丁○○、子○○、乙○○、庚○○、丙○○、林健國、林銘鈿等人於警訊中，指證明確，且有現金五
    十三萬四千六百元、銀行金融卡二張、提款卡一張、存摺七
    本、收款單據一張、印章六枚、行動電話七支、商業本票十
    八張、支票二張扣案；指認表十二張及贓物認領保單九張在
    卷稽，故綜上，被告二人所辯，均與事實不符，係淡化犯行
    之詞，不可採信。又被害人丑○○於警訊所供與審判中所陳
    ，關於恐嚇有所不同，在審理中，因被告已覓得被害人丑○○，且與之和解，有和解書，故被害人丑○○於審理中，難
    免因業已和解之故，而為淡化之指證（如被害人稱：被告是
    說就不好看云云），是被害人丑○○於警訊中所供，其具有
    較審理中所供，具有可信之特情況，再者該證詞，又係證明
    該恐嚇犯罪所必要，故被害人丑○○所供，雖係傳聞，惟符
    合刑事訴訟法第一百五十九條之二傳聞例外之規定，當具有
    證據能力，得為證據　併此說明。從而本件罪證明確，被告
    二人之犯行，足以認定。
二、核被告己○○、辛○○所為，均係犯刑法第三百四十五條之
    之常業重利罪。被告己○○與另一名年籍姓名不詳之成年男
　　子恐嚇被害人丑○○部分，均係犯刑法第三百零五條之恐嚇
　　罪。被告己○○與辛○○就常業重利罪部分，以及被告己○○與另一名年籍姓名不詳之男子就恐嚇罪部分，分別有犯意
　　聯絡與行為分擔，俱為共同正犯。被告己○○所犯上開二罪
　　間，有方法結果之牽連關係，依一重之常業重利罪處斷。又
    原起訴所漏列部分與已起訴部分，有裁判上一罪之關係，本
    院自得併予審理。爰審酌被告犯罪之動機、方法、手段、所
　　生危害暨犯後態度等一切情狀，各量處如主文所示之刑，以
 　 示懲儆。扣案之現金五十三萬四千六百元係常業重利罪所得
    之物；銀行金融卡二係張、提款卡一張、存摺七本、收款單
　　據一張、印章六枚、行動電話機具七支係供常業重利罪所用
  　之物，均係被告己○○所有，已如前述，故依法併予宣告沒
    收。另本罪十八張、支票二張等物，因他日被害人若償還借
    款，自得以取回（若無法取回係依民事訴訟興訟之問題），
    是非屬所得之物，故不為沒收之諭知。
據上論斷，應依刑事訴訟法第二百九十九條第一項前段，刑法第
二十八條、第三百四十五條、第三百零五條、第五十五條、第三
十八條第一項第二、三款，罰金罰鍰提高標準條例第一條前段，
判決如主文。
本案經檢察官田德煙到庭執行職務。
中　　華　　民　　國　九十四　年  　九　　月　 三十 　日
                  刑事第一庭    審判長  洪志賢
                                法  官  簡璽容
                                法  官  周莉菁
以上正本證明與原本無異。
如不服本判決，應於判決送達後10日內，向本院提出上訴狀（ 須
附繕本 ）。
告訴人或被害人對於判決如有不服具備理由請求檢察官上訴者，
其上訴期間之計算係以檢察官收受判決正本之日期為準。
中　　華　　民　　國　九十四　年　  十　　月　  五  　日
                                書記官  洪年慶
中華民國刑法第345條
(常業重利罪)
以犯前條之罪為常業者，處 5 年以下有期徒刑，得併科 3 千元
以下罰金。
中華民國刑法第305條
(恐嚇危害安全罪)
以加害生命、身體、自由、名譽、財產之事，恐嚇他人致生危害
於安全者，處2年以下有期徒刑、拘役或300元以下罰金。
